---
title: "Analyses des Correspondances Multiples et Classification sur la base accidents"
output: html_notebook
author : CS
date : 26/02/2021
---

Bibliothèques utiles à l’éxécution du programme
```{r}
library(tidyverse)
library(FactoMineR) # pour les ACM
library(mclust) # pour la classification
library(klaR) # pour les K-modes
```


Préparation de la base de travail
```{r}
# Suppression des variables d'identifiants et les variables quantitatives
base <- accidents2 %>%
  select(-Num_Acc)

# résumé de la base
summary(base)
names(base)
```


## Etude 1 - ACM sur l'ensemble des variables qualitatives de la base de données

Dans cette première ACM, on intègre toutes les variables qualitatives.

# ACM
```{r}
res.mca <- MCA(base)
```


# Réprésentation graphique des poids des dimensions
```{r}
# Tableau avec les poids des axes
res.mca$eig[,2]

# Histogramme
barplot(res.mca$eig[,2], names = paste("Dim", 1:nrow(res.mca$eig)))
```

Au vu du coude, on ne garderait que 8 axes. Toutefois, cela représente assez peu (19,7 %).

# Réprésentation graphique des individus
```{r}
plot(res.mca, invisible = "var",
     title = "Représentation des individus selon les 2 premiers axes de l'ACM")
```

Vu le nb d'individus, peu d'intérêt car pas lisible

# Représentation graphique des modalités des variables
```{r}
plot(res.mca, invisible = "ind",
     title = "Représentation des modalités selon les 2 premiers axes de l'ACM")
```
Même constat que pour le graphique précédent, trop de modalités et peu lisible.

# Résumé des stats de l'ACM
```{r}
summary(res.mca, nbelements=2, # nombre d'individus
        ncp=5, # nombre de dimensions
        nb.dec=2) 
```


## Etude 2 - on regarde la gravité des blessures selon le profil des usagers

Dans cette 2e ACM, on étudie le fait d'être Indemne/Blessé selon les données démographiques des victimes (age, sexe, catégorie d'usagers).

# ACM
```{r}
# rq : on ne garde que les variables démographiques (sexe, age, catégorie d'usagers) et les autres sont passées en illustratives
res2.mca <- MCA(base, quali.sup = c(4:20,22), level.ventil = 0)
```

# Réprésentation graphique des poids des dimensions
```{r}
# Tableau avec les poids
res2.mca$eig[,2]

# Histogramme
barplot(res2.mca$eig[,2], names = paste("Dim", 1:nrow(res2.mca$eig)))
```

Au vu du graph, on peut garder 2 axes, qui explique 22 %.

# Réprésentation graphique des individus
```{r}
plot(res2.mca, invisible = c("var","quali.sup"),
     title = "Représentation des individus selon les 2 premiers axes de l'ACM")
```

Vu le nb d'individus, peu d'intérêt car pas lisible

# Représentation graphique des individus selon les modalités de la variable "grav"
```{r}
plot(res2.mca, invisible = c("var","quali.sup"),
     habillage = "grav",
     title = "Représentation des individus selon les modalités de la variable gravité")
```

Sur l'axe 2, les personnes idemnes (en bas) se détachent des personnes tuées (en haut)

# Représentation graphique des individus selon les modalités de la variable "catégorie d'usager"
```{r}
plot(res2.mca, invisible = c("var","quali.sup"),
     habillage = "catu",
     title = "Représentation des individus selon la catégorie d'usager")
```

Selon l'axe 2, on peut observer qu'un groupe "passager" se détache vers le bas (personnes indemnes), par oppoistion au groupe "piétons" vers le haut (personnes tuées)

# Représentation graphique des modalités des variables
```{r}
plot(res2.mca, invisible = "ind",
     title = "Représentation des modalités actives (rouge) et des modalités illustratives (vert) selon les 2 premiers axes de l'ACM")
```

# Représentation graphique des modalités des variables (sans les variables illustratives)
```{r}
plot(res2.mca, invisible = c("ind","quali.sup"),
     title = "Représentation des modalités actives selon les 2 premiers axes de l'ACM")
```
Sur l'axe 1: 
a) à gauche, plutôt des hommes, les classes d'âges intermédiaires (25-64 ans), conducteur et indemne
b) à droite les âges extrèmes (moins de 15 ans ou 75 ans et plus), femmes, passagers ou piétons et blessés

Sur l'axe 2 :
a) en haut : les personnes de plus de 75 ans / piéton / tué 
b) en bas : les personnes de moins de 25 ans / passager / blessé léger

# Représentation graphique des ellipses de confiance
```{r}
plotellipses(res2.mca, keepvar = c("grav", "sexe", "catu", "classe_age"))
```
L'axe 1 distingue les hommes (à gauche) des femmes (à droite). De même, les conducteurs sont à gauche et les piétons à droite.
L'axe 2 distingue les jeunes (en bas) des personnes âgées (en haut). Les jeunes sont plutôt des passagers, les classes d'âges intermédiaires des conducteurs et les personnes plus âgées des piétons.
Cette représentation graphique conforte les groupes mis en avant ) l'étape précédente.

# Résumé des stats de l'ACM
```{r}
summary(res2.mca, nbelements=5, # nombre d'individus
        ncp=2, # nombre de dimensions
        nb.dec=2) 
```
     

## Etude 3 - on regarde la gravité des blessures selon les caractéristiques du lieu et du véhicule

Dans cette 3e ACM, on s'intéresse aux conditions de la route, météo et du véhicules

# ACM
```{r}
res3.mca <- MCA(base, quali.sup = c(1,3,10,11,21), 
                level.ventil = 0.025) 
# toutes les modalités représentant moins de 2.5 % sont ventilées aléatoirement dans les autres modalités (les tués représentent 2,7 % des accidents, d'où le filtre à 2,5 % car on veut garder la modalité "tué")
```


# Réprésentation graphique des poids des dimensions
```{r}
# Tableau avec les poids
res3.mca$eig[,2]

# Histogramme
barplot(res3.mca$eig[,2], names = paste("Dim", 1:nrow(res3.mca$eig)))
```

On garde 5 axes, soit 22.6 %.

# Réprésentation graphique des individus
```{r}
plot(res3.mca, invisible = c("var","quali.sup"),
     title = "Représentation des individus selon les 2 premiers axes de l'ACM")
```

Vu le nb d'individus, peu d'intérêt car pas lisible

# Représentation graphique des individus selon les modalités de la variable "grav"
```{r}
plot(res3.mca, invisible = c("var","quali.sup"),
     habillage = "grav",
     title = "Représentation des individus selon les modalités de la variable gravité")
```
Sur l'axe 2, les personnes idemnes (en bas) se détachent des personnes tuées (en haut)

# Représentation graphique des modalités des variables
```{r}
plot(res3.mca, invisible = "ind",
     title = "Réprésentation des modalités actives (rouge) et des modalités illustratives (vert) selon les 2 premiers axes de l'ACM")
```

# Représentation graphique des modalités des variables (sans les variables illustratives)
```{r}
plot(res3.mca, invisible = c("ind","quali.sup"),
     title = "Représentation des modalités actives selon les 2 premiers axes de l'ACM")
```

L'axe 1 est discriminant sur la catégorie de route : voie communale à gauche contre route nationale/autoroute à droite.
De même, on a les accidents en agglomération à droite et ceux hors agglo à gauche (cohérent avec l'analyse précédente).
Enfin, la luminosité conforte cette analyse : nuit avec éclairage (en agglo - à gauche) et nuit sans écalirage (hors agglo - à droite)

L'axe 2 distingue le profil : accidents en pente en haut et accident sur route "plate" en bas.
De même, le régime de circulation explique cet axe : sens unique ou chaussées séparées en bas contre bidirectionnelle en haut.
Enfin, on a une nette opposition entre les personnes indemnes en bas et les blessés/hospitalisés en haut.

# Représentation graphique des ellipses de confiance
```{r}
plotellipses(res3.mca, keepvar = c("grav", "catv", "lum", "agg", "catr", "circ", "plan"))
```

L'axe 1 et discriminant sur le lieu d'accident : hors agglo à gauche et en agglo à droite.

# Résumé des stats de l'ACM
```{r}
summary(res3.mca, nbelements=5, # nombre d'individus
        ncp=5, # nombre de dimensions
        nb.dec=2) 
```



## Classification avec Mclust

```{r}
mod_classif <- Mclust(base)
summary(mod_classif) # 8 classes
```
```{r}
summary(mod_classif)
```

# Analyse des classes
```{r}
# ajout des classes dans la base
base_comp <- cbind.data.frame(base,classe_mclust=as.factor(mod_classif$classification))

res_mclust <- catdes(base_comp, num.var = 2)  # on caractérise la variable "grav" (2e colonne dans la base)
```

# quelles modalités sont le plus liées aux modalité de la gravité des blessures ?
```{r}
res_mclust$category
```
3.0 % des hommes ont été tués dans l'accident. Parmi les personnes tuées dans l'accident, 76,5 % sont des hommes. Enfin, les hommes représentent 68.8 % des personnes accidentées.
43.6 % des hommes sont sortis indemnes de l'accident. Parmi les personnes indemnes, 73.1 % sont des hommes. Enfin, les hommes représentent 68.8 % des personnes accidentées.
31.0 % des personnes âgées de 75 ans et plus ont blessés hospitalisés dans l'accident. Parmi les personnes blessées hospitalisées dans l'accident, 8.0 % sont des personnes de 75 ans et plus. Enfin, les personnes âgées de 75 ans et plus représentent 5.2 % des personnes accidentées.


## K-modes

```{r}
mod_kmodes <- kmodes(as.matrix(base), 8) # on prend 8 classes comme ce que la classification a trouvé
```

```{r}
summary(mod_kmodes)
```

# pour avoir la modalité de chaque variables dans les classes
```{r}
mod_kmodes$modes
```

# Analyse des classes
```{r}
# ajout des classes dans la base
base_comp <- cbind.data.frame(base_comp,classe_kmodes=as.factor(mod_kmodes$cluster))

res_kmodes <- catdes(base_comp, num.var = 2)  # on caractérise la variable "grav" (2e colonne dans la base)
```

# quelles modalités sont le plus liées aux modalité de la gravité des blessures ?
```{r}
res_kmodes$category
```

même résultat que la claissification (rassurant)
